【裁判字號】    97,消債清,5
【裁判日期】    971113
【裁判案由】    清算事件
【裁判全文】
臺灣基隆地方法院民事裁定             97年度消債清字第5號
聲  請  人
即  債務人  甲○○
代  理  人  謝崇浯律師
上列當事人因消費者債務清理事件聲請清算，本院裁定如下：
    主  文
債務人甲○○自中華民國九十七年十一月十三日十二時起開始清
算程序。
    理  由
一、按債務人不能清償債務或有不能清償之虞者，於法院裁定開
    始更生程序或許可和解或宣告破產前，得向法院聲請依本條
    例所定清算程序，清理其債務；法院開始清算程序之裁定，
    應載明其年、月、日、時，並即時發生效力，消費者債務清
    理條例第3 條、第80條前段、第83條第1 項分別定有明文。
    次按法院裁定開始清算程序後，得命司法事務官進行清算程
    序，必要時得選任律師、會計師或其他適當之自然人或法人
    一人為管理人，同條例第16條第1 項亦有明文。
二、本件債務人主張：伊有不能清償債務之情事，雖在消費者債
    務清理條例施行前曾依中華民國銀行公會會員辦理消費金融
    案件無擔保債務協商機制（下稱銀行公會債務協商機制），
    與最大金融機構債權人台新國際商業銀行成立協商，約定每
    月應償還新臺幣（下同）33,792元，共分120 期，惟聲請人
    每月薪資收入僅3萬餘元，而協商之還款條件亦為每月3萬餘
    元，未考慮到聲請人之基本生活，以致無法履行，且應不可
    歸責於聲請人。又聲請人無擔保或無優先權之債務總額未逾
    1,200萬元，復未經法院裁定開始更生程序或許可和解或宣
    告破產，爰請求准予裁定開始清算程序等語。
三、經查，本件聲請人並非從事營業活動之人，名下雖有土地、
    房屋等不動產以及機車一輛，然該不動產均設有抵押權，而
    機車亦無多少殘值；且所積欠債務總額為5,396,663元（有
    擔保債權1,404,127元、無擔保債權3,992,536元），未逾1,
    200 萬元，有聲請人所提之財產及收入狀況說明書、財政部
    財產歸屬資料清單、土地及建物登記謄本、債權人清冊暨債
    權總金額表在卷可稽，堪認本件聲請人確有不能清償之情事
    。
四、次查，本件聲請人固曾依銀行公會債務協商機制與金融機構
    債權人成立協商，惟依該協商內容，聲請人每月需償還33,7
    92元，而聲請人於95年平均每月收入亦僅33,289元（元以下
    四捨五入），導致聲請人依約償還2 期後，即無力再行繳納
    ，是以該協商條件顯然未慮及聲請人最低基本生活之維持，
    此亦有聲請人所提出之95年度綜合所得稅各類所得資料清單
    、債務協商協議書暨還款計劃等在卷可參。故本件並非聲請
    人主觀上惡意不履行協商條件，實係客觀上確有不可歸責於
    聲請人之事由存在。
五、綜上所述，本件聲請人僅係一般消費者，並未從事營業，且
    其有不能清償之情事，而所負無擔保及無優先權債務並未逾
    1200萬元，前雖與各債權銀行達成協議，但有不可歸責於己
    致履行協議顯有重大困難之事由存在，復未經法院裁定開始
    開始更生程序或許可和解或宣告破產，亦查無聲請人有消費
    者債務清理條例第6條第3項、第8條或第82條第2項各款所定
    駁回清算聲請之事由，則本件聲請人聲請清算，要屬有據，
    應予准許。
六、依消費者債務清理條例第16條第1項、第83條第1項之規定，
    裁定如主文。
中    華    民    國    97    年    11    月    13    日
                  民事庭法  官  林玉珮
以上正本係照原本作成。
本件裁定不得抗告。
中    華    民    國    97    年    11    月    13    日
                        書記官  洪福基


司法院資訊處製作；財團法人民間司法改革基金會備份。
